【裁判字號】    98,訴,7
【裁判日期】    990318
【裁判案由】    虛報進口貨物產地
【裁判全文】
臺北高等行政法院判決
                                         98年度訴字第7號
                                      99年3月4日辯論終結
原      告  福泰鑫股份有限公司
代  表  人  甲○○
訴訟代理人  謝秉錡  律師
被      告  財政部基隆關稅局
代  表  人  乙○○（局長）
訴訟代理人  戊○○
            丙○○
            丁○○
上列當事人間虛報進口貨物產地事件，原告不服財政部中華民國
97年10月31日台財訴字第09700333140 號訴願決定，提起行政訴
訟，本院判決如下：
    主  文
原告之訴駁回。
訴訟費用由原告負擔。
    事實及理由
一、程序事項：
    原告起訴時，被告之代表人為呂財益，嗣變更為乙○○，並
    由乙○○承受訴訟，有其提出之聲明承受訴訟狀附卷可稽，
    核無不合，應予准許。
二、事實概要：
    緣原告委由永安聯合報關股份有限公司（下稱永安報關公司
    ）於96年4 月18日向被告申報進口香港產製65% POLYESTER
    35% COTTON WOVEN WAFFLE BATHROBE貨物1 批（進口報單號
    碼：第AW/96/1821/0383 號）；報列貨品分類號列
    6208.92.00.00-7 ，輸入規定MP1 ，經查證結果，產地為中
    國大陸，核非屬經經濟部公告准許輸入之大陸物品，認原告
    涉有虛報進口貨物產地，逃避管制之情事，依海關緝私條例
    第37條第3 項轉據同條例第36條第1 項、第3 項之規定，處
    貨價1 倍之罰鍰計新臺幣（下同）110,886 元，併沒入貨物
    。原告不服，申請復查，未獲變更，提起訴願，亦遭駁回，
    遂向本院提起本件行政訴訟。
三、兩造聲明：
    (一)原告聲明：
      1.訴願決定、復查決定及原處分均撤銷。
      2.訴訟費用由被告負擔。
    (二)被告聲明：
      1.駁回原告之訴。
      2.訴訟費用由原告負擔。
四、原告主張：
    (一)依下列證據可茲證明產製能力與產製條件問題：
      1.據香港恆興織造廠有限公司（HANG HING WEAVING
        FACTORY LTD ）（下稱恆興公司）於96年4 月23日覆函
        予遠東貿易服務中心駐香港辦事處（下稱駐外單位），
        該函提及恆興公司確於西元2007年3 月間在港生產毛巾
        1 批，輸往台灣基隆，次頁附件說明亦提及「自去年6
        月（95年）陸續接獲台灣客戶指示毛巾及浴袍均需在香
        港加工製造，幸而台灣方面仍能接受，故此，我們也按
        要求在香港加工有關客戶的毛巾及浴袍」。恆興公司於
        96年4 月24日提供之附件計有商業登記證，生產日報表
        ，再從96年4 月26日駐外單位所拍攝的照片可看出，確
        有工作人員在現場從事裁縫，加工等程序。駐外單位於
        97年1 月5 日函稱有開巾，車縫及包裝等工序，即非虛
        言。被告96年2 月27日致函駐外單位函內列舉9 項製作
        浴袍工序計「設計，採購布匹，打馬克，裁片，縫製，
        車縫商標，洗滌或修整，整熨，訂牌或包裝。」，依上
        開工序，設計係由原告提出圖樣交予恆興公司，恆興公
        司自大陸採購布料，裁片部分，恆興公司亦有開巾程序
        ，而裁片，車縫，以電剪，車縫機等機具即可完成，至
        於整熨，熨斗之設備亦可完成工序，包裝則以包裝壓機
        可完成工序。參諸駐外單位於96年4 月26日現場所見之
        機具計有「車縫機6 部，電剪1 部，熨斗1 部，包裝壓
        機1 部」，上開設備確可完成浴袍之工序，則所謂「未
        具1 般生產相關產品之主要機具」等語，顯係主觀判斷
        。
      2.可從95年間訪查報告認定恆興公司確具產製能力：
        駐外單位於95年9 月1 日回函予被告函內提及恆興公司
        稱95年8 月間生產120 件浴袍至基隆，第2 頁中提及「
        浴袍之最高產量，由裁剪至縫合計每日約可生產10至15
        件」，因此駐外單位明顯認定恆興公司具產製能力。再
        者，97年1 月5 日駐外單位承被告指示，就細項作更深
        入之調查，該次訪查（即97年1 月9 日）即提「有關進
        行開巾，車逢及包裝等工序及各項完成數量之記錄」、
        提出員工之工資付款，亦提及當時「正進行1 批香港當
        地飯店浴袍緊急訂單之開巾，車縫及品管包裝等製作程
        序」，上開等情，為駐外單位2 位訪視員親眼所見，益
        證恆興公司具有開巾，車縫及品包裝等製作能力。
      3.依被告提出之生產日報表可知，恆興公司自96年3 月28
        日至4 月6 日均有產製，包裝毛巾。工期約為8 至10日
        ；而依駐外單位96年4 月26日查廠報告，現場有5 位工
        人；而原告於復查時亦提及，車縫毛巾，每件約2 分鐘
        時間，準此，5 位工人，作出4 千餘條毛巾，誠非難事
        。另查，96年4 月26日之查廠報告稱現場有5 名工人，
        但依其後附之照片可知事實上現場有7 名工人，非訪廠
        報告所言僅5 名。再者，被告至今仍未提出恆興公司無
        法於日內製作4 千餘條毛巾之相關實證，被告之推估基
        礎係以95年9 月11日之訪廠報告為基準，然該日之訪廠
        報告是以「浴袍」製作量為計算標準，與毛巾相差甚遠
        。被告對此仍應再詳加說明。
      4.被告稱其不否認恒興公司有工廠，人員等，但其產能不
        可能如此鉅大，無法於短時間內交貨，是以，依被告所
        述，其承認香港恒興公司具有產製能力，只是被告認為
        原告無可能於短期間內，大量製作浴袍及毛巾，就此例
        外事實，被告從未舉證以實其說，僅係空泛答辯，原告
        爰就卷內證據說明如下：
        依被告提出之生產日報表可知，恒興公司自96年3 月28
        日至96年4 月6 日均有產製，包裝毛巾，工期約為8 至
        10日。而依駐外單位96年4 月26日查廠報告，現場有5
        位工人。被告執95年9 月11日日駐外單位覆函予被告之
        文件，內稱「浴袍產量由由剪裁至縫，最高每日可作
        10-1 5件」，據而認定原告根本無法於8 日內製作出
        450 件浴袍，惟查，95年9 月11日函之工人數為「女工
        2 名及雜工1 名」，而96年4 月26日訪廠報告，卻指出
        現場工人有5 五名，依此以言，工人數不同，趕製進度
        亦有異。另查，該次訪廠報告中，稱工人有5 人，卻與
        後附照片所列人數不符（左下方照片可看出，有4 名車
        縫工，右上方尚有2 名工人進行裁割、包裝工序；44頁
        右下方照片，還有1 名工人整理布料；是以，現場工人
        依照片所示，最少有7 名）。若依95年9 月11日之函查
        報告為計算基礎，恒興公司當時有7 名工人在廠工作，
        較95年9 月11日時多出一倍有餘，則此可推論其確有於
        10日產製450 件浴袍之能力。被告稱依上開產製條件，
        恒興公司至多僅能產製300 件。若依被告所述，即令被
        告所述屬實，則被告至少應認為有300 件係在恒興公司
        產製，而非全數認為產地屬大陸製作。
      5.被告稱恒興公司僅係進口浴袍裁片後，簡單縫製云云，
        經查：
        系爭三千套裁片，並僅全數進口僅原告使用，此可由駐
        外單位97年1 月15日函之訪廠報告可看出，系爭訪廠報
        告指出訪廠時，尚有為其他酒店開巾裁製浴袍。經查，
        由於恒興公司無力為浴袍裁片繡花，所以有繡花的裁片
        均由大陸進口，其餘再將布料開巾，縫製而成。被告稱
        僅簡單縫製云云，洵為無稽。
    (二)本件浴袍加工已達35%之實質轉型標準：
      1.被告請財團法人紡織產業綜合研究所鑑定，其稱外銷廠
        商為70-80元，一般加工廠為100元，內銷廠為120-150
        元。製造地若為香港，工繳約低10%。
      2.被告所持之依據無非為紡研所系爭鑑定函，惟經原告再
        詳為函詢，依原告提出之紡研所回函明確表示「商品之
        價格本係屬商業交易行為，常受原料，規格，技術，人
        力…各廠皆不相同，難有一定論; 經與財政部基隆關稅
        局五堵分局主辦人表明因業務屬性不同無法判斷其附加
        價值率，故僅能徵詢部分業界一般浴袍車縫工繳狀況僅
        其參考」，依該回函，紡研所顯已自承無法判斷附加價
        值率，則被告猶以系爭鑑定函作為推算基準，認為原告
        所產製之浴袍未達附加價值率35% ，其認事用法，已有
        違誤。
      3.依被告提出之恆興公司提供之生產日報表，被告認為工
        作日為8 天，原告爰以被告所認定之工作日計算。96年
        4 月26日查廠時，駐外單位稱有5 人在廠工作，惟依被
        告提出照片應計7 名工作人員。再依被告提出之員工收
        入報告，裁工每月薪資約8000元港幣、車縫工每月薪資
        約7500元港幣，原告即以薪資7500港幣推估。因為7 名
        員工，每人每月7500元港幣，每月工作26日，工作8 天
        。則7500/26*7*8=16153.9 ，又所費之電力當月為3579
        港幣，製作浴袍8 日所需成本為3579/26*8=1101.2元。
        16153.9+1101.2=17225.1元，總計製作450 件，則每件
        成本為38.2港幣。折算美金每件成本為5.1 美元（被告
        提出紡研所鑑定函內亦有提及，一般內銷廠約120-150
        元，此推估與原告所算成本約略相當，亦足證恒興公司
        應屬內銷廠商）。是以，本件原告報關時，每件報關價
        為7.4 美元，則5.1 美金佔7.4 美金早已超過35% ，顯
        見已達實質轉型。
    (三)提出本件訴願決定書、進口報單、原處分書、復查決定書
      、恒安織造廠進口資料、香港進口及出口報單資料、費用
      證明、關務資料、紡研所回函等件影本為證。
五、被告主張：
    (一)就產製能力而論：
      1.據駐外單位96年5月3日港經發字第0070704號函查復訪
        查本件賣方恆興公司之「訪查工廠報告」: 「該公司僅
        提供簡略之生產日報表供參，稱並未製作其他詳細之生
        產工時、工資、工序等文件…綜合結論: 本案廠房雖大
        ，但實際工作面積約僅1,000ft （約30坪），未具一般
        相關產品主要生產機具與設備，生產線上工人僅在現場
        進行簡略裁剪及車縫。本案因該廠無法提供工廠登記證
        及輸銷本批貨品之產地來源證，本批貨品難以認定在香
        港製造」（原處分卷1 附件3 ）。駐外單位另以96年6
        月14日以港經發字第0070960 號函再就前函補具理由稱
        ：「據該廠文員羅佩珍女士表示，該廠主要生產部門（
        生產機具與設備）均設於大陸華南一帶，香港工廠僅從
        事簡單之車縫與加工，…該廠未具港府核發之工廠登記
        證，且無法提供相關生產佐證文件應屬關鍵。據查，在
        香港設立之工廠，均應獲香港政府核發之工廠牌照（工
        廠登記證）方屬合法製造，倘未具合格之工廠登記證，
        表示該廠未獲港府有關部門之登記許可，因相關登記事
        項涉消防、工業安全、用電事宜，恆興公司既無工廠登
        記證，則系爭貨物究係是否在該廠生產，不無疑義；且
        該廠非合法登記工廠，亦無法申請取得香港產地證明…
        本處自當無法認定本案產品是否在港製造…」（原處分
        卷1 附件4 ）。據此，恆興公司既僅從事系案貨物簡略
        裁剪及車縫，亦未具有一般生產相關產品之主要機具，
        且駐外單位第一次查訪（96年5 月3 日）未有詳細之生
        產工時、工資、工序等完整生產日誌證明文件以證明其
        產能，則系爭貨物究是否在該廠生產，不無疑義。基此
        ，為慎重處理，被告復於96年12月27日函請該處協查恆
        興公司是否確實產製浴袍（原處分卷1 附件6 ），嗣據
        該處97年1 月15日港經發字第09700800560 號函查復之
        「訪查工廠報告」所載（原處分卷1 附件7 ）：「有關
        進口貨物在該廠所做加工製造工序乙節，該廠提供
        2007.2.6至2007.12.28期間生產日報表供查核，經檢視
        其中系案貨物部分記載有2007年3 月28日至2007年4 月
        6 日有關進行開巾、車縫及包裝等工序及各項完成數量
        之紀錄…本次訪視當時生產線上有…2 名為裁剪工」。
        蓋原告既主張系爭貨物之裁片（浴袍裁片）係在大陸製
        造（開巾、裁剪），誠如，恆興公司職員羅佩珍女士表
        示，香港僅進行簡單車縫及包裝工序，惟據上開查復資
        料，該公司之生產日報表卻載明系爭貨物在香港有開巾
        、裁剪之工序，與所持主張顯有矛盾，該等資料（生產
        日報表、薪資單據）顯係事後彌縫之作，尚難採據，原
        告主張來貨為恆興公司產製乙節，不足採信。
      2.根據網路查得資料顯示（原處分卷1 附件8 ），恆興公
        司於中國大陸佛山市設有恒安公司，均由陸柳先生創辦
        ，總面積約3 萬平方米，員工460 名，係該公司之最主
        要生產線，主要產品有毛巾，浴袍，檯布，餐巾，床單
        及杯布等，恆興公司為恆安公司與客戶間之主要聯絡人
        ，具有特殊關係，彼此所簽署相關本件之證明文件，尚
        難採信。從而，原告主張來貨產地為香港即無足採。
      3.復據行為時財政部關稅總局原產地認定委員會專家諮詢
        意見（原處分卷3 附件1 ），亦以所提供之資料無法支
        持該批浴袍能在所稱日期內完全由該廠生產完畢，且貨
        物產地標示為二次車縫，認為其產地應為中國大陸。查
        一般浴袍製程，產地標籤係於「浴袍裁片」縫合時一併
        車縫，除較節省工序及成本外，亦可增加牢固性，原告
        主張恆興公司自96年3 月28日至96年4 月6 日均有產製
        ，工期約為10日。原告既主張假日無休加工趕製；卻以
        二次車縫之工序車縫系爭貨物產地標籤，徒增工時。前
        後顯有矛盾，則系爭貨物究是否在該廠生產，不無疑義
        。
      4.原告列舉恆興公司工人由95年9 月11日駐外單位訪廠報
        告3 人至96年4 月26日訪廠報告增為7 人，人力即增加
        一倍有餘，據以推論其確有於十日產製450 件浴袍之能
        力，乃原告對於系爭貨物之產能，誇大不實之詞。查原
        告所附恆興公司生產日報表及整理狀所述「系爭3 千套
        裁片並非僅供原告使用，尚有為其他酒店開巾裁製浴袍
        。」，若系爭浴袍果真如原告所述進口裁片縫製而成，
        則以8-10個工作日最多僅能完成300 件浴袍（15件×2
        倍×10天＝300 件），且此300 件並非全為系爭貨物之
        產品，原告既無法於該工期內完成450 件浴袍之能力，
        則原告主張系案貨物係由恆興公司產製，實不足採。何
        況，恆興公司所提供之資料疑點重重，提貨及進貨日期
        在報關之前、駐外單位第一次訪查時，無法提供最近6
        個月之完整生產日誌，益證明原告無法就系爭貨物提供
        有利證據。嗣據駐外單位97年1 月15日「訪查工廠報告
        」所載（原處分卷1 附件7 ）「有關進口貨物在該廠所
        做加工製造工序乙節，該廠提供西元2007年2 月6 日至
        西元2007年12月28日期間生產日報表供查核，經檢視其
        中系爭貨物部分載有西元2007年3 月28日至西元2007年
        4 月6 日有關進行開巾、車縫及包裝等工序及各項完成
        數量之紀錄…」。蓋原告既主張系爭貨物之裁片係在大
        陸製造（開巾、裁剪），惟據上開查復資料，該公司之
        生產日報表卻載明系爭貨物在香港有開巾、裁剪之工序
        ，與所持主張顯有矛盾，該等資料（生產日報表、薪資
        單據）顯係事後彌補之作，尚難採據。原告對於系爭貨
        物之產能，單憑另案95年9 月11日駐外單位查訪之數據
        推算而得，實不足採。加以系案貨物查驗結果，產地標
        示為二次車縫，則原告主張來貨為香港恆興公司產製，
        不足採信。
      5.綜上，被告依行為時「進口貨物原產地認定標準參考事
        項」第8 點規定，依查得事證及香港地緣關係，綜合研
        判認定系爭貨物原產地為中國大陸，應屬適法有據。是
        以，原告報運貨物進口涉及虛報產地，逃避管制之違法
        行為，洵堪認定。
    (二)就實質轉型而論：
      1.按「貨物之加工、製造或原材料涉及2個或2個以上國家
        或地區者，以使該項貨物產生最終實質轉型之國家或地
        區。」；「第5 條之進口貨物，除特定貨物原產地認定
        基準由經濟部及財政部視貨物特性另行訂定公告者外，
        其實質轉型，指下列情形：1.原材料經加工或製造後所
        產生之貨物與原材料歸屬之海關進口稅則前6 位碼號列
        相異者。2.貨物之加工或製造雖未造成前款稅則號列改
        變，但已完成重要製程或附加價值率超過百分之35以上
        者。」；「前項第2 款附加價值率之計算公式如下：貨
        物出口價格（F.O.B.）－直、間接進口原材料及零件價
        格（C.I.F.）／貨物出口價格（F.O.B.）＝附加價值率
        。」，進口貨物原產地認定標準第5 條、第7 條第1 項
        及第2 項所各定有明文。
      2.本件縱如原告所稱，系爭貨物係從中國大陸進口浴袍裁
        片，委由香港恆興公司加工（車縫），參據海關進口稅
        則解釋準則二、(甲)「稅則號別中所列之任何一種貨品，
        應包括該項貨品之不完整或未完成者在內，惟此類不完
        整或未完成之貨品，進口時需已具有完整或完成貨品之
        主要特性。該稅則號別亦應包括該完整或完成之貨品（
        或由於本準則而被列為完整或完成者），而於進口時未
        組合或經拆散者。」（鈞院卷第110 頁），復據海關進
        口稅則第11類紡織品與紡織製品類註7 ：「本類所稱『
        製成』應作如下解釋：(甲)修成正方形或長方形以外之形
        」不論為「浴袍成品」或「浴袍裁片」均屬製成品（原
        處分卷附件9 ）。爰依類註7 之釋示，布料經裁剪、修
        成為成衣各部件之樣式、尺寸後，已為「製成」，並已
        具獨特性無法另做他用。至進口「浴袍裁片」製成浴袍
        後其稅則前6 位碼是否變更，則依海關進口稅則解釋準
        則二、(甲)之解釋，端視其是否具有完成品之特性而定，
        若其已具有稅則第61、62章中相關各節、目所屬之主要
        特性，則宜依據材質歸列該完成品之節、目。則查，浴
        袍之裁片如進口時為全套或為主要部件，其已具浴袍主
        要特性，固不待縫合，即視同成衣，宜歸列該完成品之
        稅則號別。查本件浴袍製作過程均於大陸將布料裁剪為
        「浴袍裁片」後，送至香港縫合為浴袍。依據上揭規定
        ，來貨之「浴袍裁片」由大陸出口至香港時已具完成品
        特性，實質轉型在中國，固「浴袍裁片」至香港縫合為
        浴袍均屬稅則第6208.92 目範疇，其稅則前6 位碼並未
        改變。
      3.再者，系爭貨物係由中國大陸進口完整「浴袍裁片」至
        香港進行車縫、整燙及包裝等工序，然觀，原告所提供
        生產日報表卻有「裁床紀錄」（原處分卷1 附件12第84
        頁），足證原告所提供資料不具真實性，況原告所提薪
        資證明，未經當地公認合格會計師簽證，當然不具會計
        憑證之證明力，自難認依「進口貨物原產地認定標準」
        第7 條有關附加價值率達35% 計算公式，以員工薪資（
        內含開巾、裁剪及車縫等工繳）作為計算之基礎，且所
        引用香港恆興公司生產日報表，工作項目，尚有為其他
        酒店開巾裁製浴袍等，8-10日工期薪資、電費，統納入
        系爭貨物生產成本，核不恰當。復據財團法人紡織產業
        綜合研究所報告（原處分卷1 附件10）：「該浴袍裁片
        經車縫、整燙及包裝等工序，其單件工繳，外銷廠商為
        70-80 元/NT …若製造地為香港，加工工繳約低10% 左
        右。」。本件貨物於香港加工之單件工繳約63-72 元
        /NT ，約佔報單申報價格TWD245/PCE之25.7%-29.3% ，
        其附加價值未逾35% ，顯未達實質轉型。再者，查根據
        網路查得資料，恆興公司稱產品遠銷世界各地，外銷貨
        物基於成本考量及競爭力，工繳自較內銷工繳為低。原
        告主張恆興公司屬內銷廠商，且以拼湊方式計算系爭貨
        物附加價值已超過35% ，並藉以證明自已屬內銷廠商，
        實不足採。
      4.綜上，系爭貨物縱為恆興公司所車縫加工出廠，惟「浴
        袍裁片」至香港縫合為系爭浴袍均屬稅則第6208.92 目
        範疇，其稅則前6 位碼並未改變；且生產日報表不具真
        實性，又未能提供有關本件詳細生產（車縫）工時、工
        資等文件，自無從據以計算系爭貨物之附加價值率超過
        35% 。
    (三)至原告主張引用財團法人紡織產業綜合研究所報告，內銷
      廠成本120-150 元，若製造地為香港，加工工繳約低10%
      左右計算附加價值乙節，查中國大陸產製浴袍禁止進口台
      灣，廠商為能順利進口台灣，實務上往往利用香港子公司
      接單轉交大陸母公司負責主要工序生產，再運回香港從事
      簡易車縫、整燙及包裝等工序，進而申報產地為香港，以
      達合法進口目的。次查，恆興公司與恒安公司係所謂「母
      子公司」，據此，本件雖由恆興公司接單生產，然按其生
      產流程，實為恆興公司與恒安公司共同合作生產外銷，難
      謂為「內銷廠商」或「一般工廠」，則原告主張按內銷廠
      成本120-150 元計算附加價值乙節，核無足採。被告認定
      系爭貨物有刻意壓低原材料進口C.I.F.價格及提高工資虛
      增出口F.O.B.價格之情形，未達實質轉型，核屬允洽。
    (四)又被告對於產地之認定，係本於行政機關依法行政之原則
      ，詳細審酌來貨各項相關事證，並對當事人有利及不利事
      項一律注意，而為符合經驗法則之判斷，從未對原告所提
      理由或事證避重就輕，或單憑專業人士意見以偏蓋全。原
      告所提文件，既與鑑定結果之事實不符，衡諸經驗法則，
      自當以現實證據力為強。從而，原告申報進口系爭貨物之
      原產地為香港，而實到貨物為中國大陸產製，其虛報進口
      貨物產地、逃避管制之違章事實已足堪認定，訴訟理由所
      稱，核無可採。
六、按「報運貨物進口而有下列情事之一者，得視情節輕重，處
    以…：一、虛報所運貨物之名稱、數量或重量。二、虛報所
    運貨物之品質、價值或規格。三、繳驗偽造、變造或不實之
    發票或憑證。四、其他違法行為。」；「有前2 項情事之一
    而涉及逃避管制者，依前條第1 項及第3 項論處。」；「私
    運貨物進口、出口或經營私運貨物者，處貨價1 倍至3 倍之
    罰鍰。」；「前2 項私運貨物沒入之。」，海關緝私條例第
    37條第1 項、第3 項、第36條第1 項、第3 項各定有明文。
    又進口非屬「台灣地區與大陸地區貿易許可辦法」第7 條規
    定准許輸入之大陸地區物品者，即構成進口禁止輸入之物品
    而涉及逃避管制之違法行為。
七、前揭事實概要所載各情，為兩造所不爭，且有上開各該文件
    、原處分、復查決定書、訴願決定書等件影本附原處分卷及
    訴願機關卷可稽。茲依前述兩造主張之意旨，就下列各點敘
    明判決之理由。
八、原告報運進口系爭貨物，涉有虛報進口貨物產地，逃避管制
    之違章情事：
    (一)本件原告於96年4 月18日向被告申報進口香港產製65%
      POLYESTER 35% COTTON WOVEN WAFFLE BATHROBE貨物1 批
      （進口報單號碼：第AW/96/1821/0383 號，原處分卷1 附
      件1 ）；報列貨品分類號列6208.92.00.00-7 ，輸入規定
      MP1 ，經被告查證結果，產地為中國大陸，核非屬經經濟
      部公告准許輸入之大陸物品，因認原告涉有虛報進口貨物
      產地，逃避管制之違章情事，核無不合。
    (二)原告主張其報運進口之系爭貨物浴袍，係出口商香港恆興
      公司所產製，本件並無虛報進口貨物產地，逃避管制之情
      事云云。經查，原告所稱其無虛報系爭貨物產地，逃避管
      制之違章情事，並非可採。茲就出口商香港恆興公司之產
      製能力及系爭貨物之實質轉型等方面說明如下：
      1.在產製能力方面：
        (1)為調查系爭貨物浴袍出口商香港恆興公司之產製能力
          ，本件經被告函請遠東貿易服務中心駐香港辦事處（
          下稱駐外單位）以96年5 月3 日港經發字第0070704
          號函復訪查本件賣方恆興公司之「訪查工廠報告」:
          「該公司僅提供簡略之生產日報表供參，稱並未製作
          其他詳細之生產工時、工資、工序等文件…綜合結論
          : 本案廠房雖大，但實際工作面積約僅1,000ft （約
          30坪），未具一般相關產品主要生產機具與設備，生
          產線上工人僅在現場進行簡略裁剪及車縫。本案因該
          廠無法提供工廠登記證及輸銷本批貨品之產地來源證
          ，本批貨品難以認定在香港製造」（原處分卷1 附件
          3 ）。駐外單位另以96年6 月14日以港經發字第
          0070960 號函再就前函補具理由稱：「據該廠文員羅
          佩珍女士表示，該廠主要生產部門（生產機具與設備
          ）均設於大陸華南一帶，香港工廠僅從事簡單之車縫
          與加工，…該廠未具港府核發之工廠登記證，且無法
          提供相關生產佐證文件應屬關鍵。據查，在香港設立
          之工廠，均應獲香港政府核發之工廠牌照（工廠登記
          證）方屬合法製造，倘未具合格之工廠登記證，表示
          該廠未獲港府有關部門之登記許可，因相關登記事項
          涉消防、工業安全、用電事宜，恆興公司既無工廠登
          記證，則系爭貨物究係是否在該廠生產，不無疑義；
          且該廠非合法登記工廠，亦無法申請取得香港產地證
          明…本處自當無法認定本案產品是否在港製造…」（
          原處分卷1 附件4 ）。據此，恆興公司既僅從事系案
          貨物簡略裁剪及車縫，亦未具有一般生產相關產品之
          主要機具，且駐外單位第一次查訪（96年5 月3 日）
          未有詳細之生產工時、工資、工序等完整生產日誌證
          明文件以證明其產能，則系爭貨物究是否在該廠生產
          ，不無疑問。為慎重查明，被告復於96年12月27日函
          請駐外單位協查恆興公司是否確實產製浴袍（原處分
          卷1 附件6 ），嗣駐外單位以97年1 月15日港經發字
          第09700800560 號函查復之「訪查工廠報告」所載（
          原處分卷1 附件7 ）：「有關進口貨物在該廠所做加
          工製造工序乙節，該廠提供2007.2.6至2007.12.28期
          間生產日報表供查核，經檢視其中系案貨物部分記載
          有2007年3 月28日至2007年4 月6 日有關進行開巾、
          車縫及包裝等工序及各項完成數量之紀錄…本次訪視
          當時生產線上有…2 名為裁剪工」。惟查，原告既主
          張系爭貨物之裁片（浴袍裁片）係在大陸製造（開巾
          、裁剪）（參見原處分卷1 附件12第2 頁以下），且
          恆興公司職員羅佩珍女士表示，香港僅進行簡單車縫
          及包裝工序等語，已如前述；則依上開查復資料，該
          公司之生產日報表卻載明系爭貨物在香港有開巾、裁
          剪之工序，與原告所持主張及恆興公司職員之證述，
          顯有矛盾，該等資料（生產日報表、薪資單據）核屬
          事後彌縫之作，尚難採據。原告主張系爭來貨係恆興
          公司產製云云，並不足採。
        (2)按「進口貨物之交易價格，有下列情事之一者，不得
          作為計算完稅價格之根據：…四、買、賣雙方具有特
          殊關係，致影響交易價格。」，關稅法第30條第1 項
          第4 款定有明文。本件根據被告依網路查得資料顯示
          （原處分卷1 附件8 ），恆興公司於中國大陸佛山市
          設有恒安公司，均由陸柳先生創辦，總面積約3 萬平
          方米，員工460 名，係該公司之最主要生產線，主要
          產品有毛巾，浴袍，檯布，餐巾，床單及杯布等，恆
          興公司為恆安公司與客戶間之主要聯絡人，具有特殊
          關係，參諸依前揭規定，其彼此所簽署本件相關之證
          明文件，尚難採信。是以原告據以主張系爭來貨產地
          為香港云云，即非可採。
        (3)按一般浴袍製程，產地標籤係於「浴袍裁片」縫合時
          一併車縫，除較節省工序及成本外，亦可增加牢固性
          。原告主張恆興公司自96年3 月28日至96年4 月6 日
          均有產製，工期約為10日。原告既主張假日無休加工
          趕製，惟系爭來貨之浴袍卻以二次車縫之工序車縫產
          地標籤，徒增工時，顯有矛盾，則系爭貨物究是否在
          該廠生產，不無疑問。而本件據行為時財政部關稅總
          局原產地認定委員會專家諮詢意見（原處分卷3 附件
          1 ），亦以所提供之資料無法支持該批浴袍能在所稱
          日期內完全由該廠生產完畢，且貨物產地標示為二次
          車縫，認為其產地應為中國大陸。
        (4)原告主張恆興公司工人由95年9 月11日駐外單位訪廠
          報告3 人至96年4 月26日訪廠報告增為7 人，人力即
          增加一倍有餘，據以推論其確有於十日產製450 件浴
          袍之能力云云。經查，原告對於系爭貨物之產能，單
          憑駐外單位嗣於95年9 月11日另案查訪之數據推算而
          得，已非可採；且依原告所附恆興公司生產日報表及
          整理狀所述「系爭3 千套裁片並非僅供原告使用，尚
          有為其他酒店開巾裁製浴袍。」，若系爭浴袍如原告
          所述係進口裁片縫製而成，則以8-10個工作日最多僅
          能完成300 件浴袍（15件×2 倍×10天＝300 件），
          且此300 件並非全為系爭貨物之產品，恆興公司既無
          法於該工期內完成450 件浴袍之能力，則原告所稱系
          案貨物係由恆興公司產製云云，不足為採。再者，衡
          諸恆興公司於駐外單位第一次訪查時，無法提供最近
          6 個月之完整生產日誌，及所提供資料存有諸多疑點
          ，已如前述，則原告所稱恆興公司確有於十日產製
          450 件浴袍之能力云云，核不足採。
      2.在實質轉型方面：
        (1)按「貨物之加工、製造或原材料涉及2 個或2 個以上
          國家或地區者，以使該項貨物產生最終實質轉型之國
          家或地區。」；「第5 條之進口貨物，除特定貨物原
          產地認定基準由經濟部及財政部視貨物特性另行訂定
          公告者外，其實質轉型，指下列情形：1.原材料經加
          工或製造後所產生之貨物與原材料歸屬之海關進口稅
          則前6 位碼號列相異者。2.貨物之加工或製造雖未造
          成前款稅則號列改變，但已完成重要製程或附加價值
          率超過百分之35以上者。」；「前項第2 款附加價值
          率之計算公式如下：貨物出口價格（F.O.B.）－直、
          間接進口原材料及零件價格（C.I.F.）／貨物出口價
          格（F.O.B.）＝附加價值率。」，進口貨物原產地認
          定標準第5 條第2 款、第7 條第1 項及第2 項各定有
          明文。
        (2)原告主張系爭貨物係從中國大陸進口浴袍裁片，委由
          香港恆興公司加工（車縫），縱然如此，參據海關進
          口稅則解釋準則二、(甲)「稅則號別中所列之任何一種
          貨品，應包括該項貨品之不完整或未完成者在內，惟
          此類不完整或未完成之貨品，進口時需已具有完整或
          完成貨品之主要特性。該稅則號別亦應包括該完整或
          完成之貨品（或由於本準則而被列為完整或完成者）
          ，而於進口時未組合或經拆散者。」（本院卷第110
          頁），復據海關進口稅則第11類紡織品與紡織製品類
          註7 ：「本類所稱『製成』應作如下解釋：(甲)修成正
          方形或長方形以外之形」不論為「浴袍成品」或「浴
          袍裁片」均屬製成品（原處分卷附件9 ）。而依類註
          7 之釋示，布料經裁剪、修成為成衣各部件之樣式、
          尺寸後，已為「製成」，並已具獨特性無法另做他用
          。至進口「浴袍裁片」製成浴袍後其稅則前6 位碼是
          否變更，則依海關進口稅則解釋準則二、(甲)之解釋，
          端視其是否具有完成品之特性而定，若其已具有稅則
          第61、62章中相關各節、目所屬之主要特性，則宜依
          據材質歸列該完成品之節、目。按浴袍之裁片如進口
          時為全套或為主要部件，其已具浴袍主要特性，固不
          待縫合，即視同成衣，宜歸列該完成品之稅則號別。
          查本件浴袍製作過程均於大陸將布料裁剪為「浴袍裁
          片」後，送至香港縫合為浴袍。依據前揭規定，來貨
          之「浴袍裁片」由大陸出口至香港時已具完成品特性
          ，實質轉型在中國，故「浴袍裁片」至香港縫合為浴
          袍均屬稅則第6208.92 目範疇，其稅則前6 位碼並未
          改變，合先敘明。
        (3)本件系爭貨物浴袍有關加工之附加價值，據財團法人
          紡織產業綜合研究所報告（原處分卷1 附件10）：「
          該浴袍裁片經車縫、整燙及包裝等工序，其單件工繳
          ，外銷廠商為70-80 元/NT …若製造地為香港，加工
          工繳約低10% 左右。」。本件系爭貨物於香港加工之
          單件工繳約63-72 元/NT ，約佔報單申報價格
          TWD245/PCE之25.7%-29.3% ，其附加價值未逾35% ，
          顯未達實質轉型。原告雖主張依恆興公司提供之生產
          日報表，工作日為8 天，依此工作日計算，96年4 月
          26日查廠時，駐外單位稱有5 人在廠工作，依提出照
          片應計7 名工作人員。再依恆興公司之員工收入報告
          ，裁工每月薪資約8000元港幣、車縫工每月薪資約
          7500元港幣，原告即以薪資7500港幣推估。7 名員工
          ，每人每月7500元港幣，每月工作26日，工作8 天。
          則7500/26*7*8=16153.9 ，又所費之電力當月為3579
          港幣，製作浴袍8 日所需成本為3579/26*8=1101.2元
          。16153.9+1101.2=17225.1元，總計製作450 件，則
          每件成本為38.2港幣。折算美金每件成本為5.1 美元
          。本件原告報關時，系爭貨物每件報關價為7.4 美元
          ，則5.1 美金佔7.4 美金早已超過35% ，顯見系爭貨
          物已達實質轉型之標準云云。經查，本件依原告主張
          及恆興公司職員之證述，系爭貨物係由中國大陸進口
          完整「浴袍裁片」至香港進行車縫、整燙及包裝等工
          序，已如前述。然而，原告嗣提供之生產日報表卻有
          「裁床紀錄」（原處分卷1 附件12第84頁以下），足
          證原告之後所提供之資料，非屬真實。又原告嗣所提
          薪資證明，未經當地公認合格會計師簽證，亦不具會
          計憑證之證明力，依「進口貨物原產地認定標準」第
          7 條有關附加價值率達35% 計算公式，自難以員工薪
          資（內含開巾、裁剪及車縫等工繳）作為計算之基礎
          。且原告所引恆興公司生產日報表，工作項目，尚有
          為其他酒店開巾裁製浴袍等，8-10日工期薪資、電費
          ，統納入系爭貨物生產成本，並非恰當。再者，恆興
          公司係外銷系爭貨物之廠商，基於成本考量及競爭力
          ，其工繳亦較內銷工繳為低。原告所稱恆興公司屬內
          銷廠商，且以拼湊方式計算系爭貨物附加價值已超過
          35% 云云，核不足採。
        (4)由上觀之，系爭貨物縱為恆興公司所車縫加工出廠，
          惟「浴袍裁片」至香港縫合為浴袍，均屬稅則第
          6208.92 目範疇，其稅則前6 位碼並未改變；且恆興
          公司所提供生產日報表不具真實性，又未能提供有關
          本件詳細生產（車縫）工時、工資等文件，自無從據
          以計算系爭貨物之附加價值率超過35% 。故原告主張
          系爭貨物在香港恆興公司加工結果，附加價值超過
          35% ，已達實質轉型之標準云云，不足為採。
        (5)原告主張本件應引用財團法人紡織產業綜合研究所報
          告，內銷廠成本120-150 元，若製造地為香港，加工
          工繳約低10% 左右計算附加價值云云。經查，中國大
          陸產製浴袍禁止進口台灣，廠商為能順利進口台灣，
          實務上往往利用香港子公司接單轉交大陸母公司負責
          主要工序生產，再運回香港從事簡易車縫、整燙及包
          裝等工序，進而申報產地為香港，以達合法進口目的
          。本件大陸恒安公司與香港恆興公司間係所謂「母子
          公司」，是以本件雖由恆興公司接單生產，然按其生
          產流程，實為恆興公司與恒安公司共同合作生產外銷
          ，難謂為「內銷廠商」或「一般工廠」，則原告主張
          按內銷廠成本120-150 元計算附加價值云云，即非可
          採。
      3.由上觀之，被告依行為時「進口貨物原產地認定標準參
        考事項」第8 點規定，按查得事證及香港地緣關係，綜
        合研判認定系爭貨物原產地為中國大陸，因認原告報運
        進口系爭貨物，涉有虛報進口貨物產地，逃避管制之違
        章情事，核屬有據。且被告檢附原告提供相關文件，報
        請行為時財政部關稅總局進口貨物原產地認定委員會會
        商認定產地，亦經決議維持被告原認定產地為中國大陸
        （原處分卷3 附件1 ）。而原告所稱系爭貨物浴袍係出
        口商香港恆興公司所產製，其無虛報進口貨物產地，逃
        避管制之情事云云，揆諸前開說明，並非可採。
九、被告所為罰鍰及沒入貨物之處分，並無違誤：
    綜上所述，原告報運進口系爭貨物，經被告查證結果，產地
    為中國大陸，核非屬經經濟部公告准許輸入之大陸物品，因
    認原告涉有虛報進口貨物產地，逃避管制之違章情事，乃依
    海關緝私條例第37條第3 項轉據同條例第36條第1 項、第3
    項之規定，處貨價1 倍之罰鍰計110,886 元，併沒入貨物（
    原處分卷1 附件11），並無違誤。
十、本件事證，已臻明確，兩造其餘攻擊防禦方法，經審酌對於
    本件判決結果並不生影響，爰不予逐一論列，附此敘明。
十一、從而，本件被告以原告報運進口系爭貨物，涉有虛報進口貨
    物產地，逃避管制之違章行為，所為罰鍰及沒入貨物之處分
    ，於法並無違誤。復查及訴願決定遞予維持，亦無不合。原
    告徒執前詞，訴請撤銷，為無理由，應予駁回。
據上論結，本件原告之訴為無理由，依行政訴訟法第98條第1 項
前段，判決如主文。
中    華    民    國    99    年     3    月   18     日
                  臺北高等行政法院第三庭
                            審判長法  官  林樹埔
                                  法  官  林玫君
                                  法  官  蕭忠仁
上為正本係照原本作成。
如不服本判決，應於送達後20日內，向本院提出上訴狀並表明上
訴理由，如於本判決宣示後送達前提起上訴者，應於判決送達後
20日內補提上訴理由書（須按他造人數附繕本）。
中    華    民    國    99    年     3    月   18     日
                                  書記官  方偉皓


司法院資訊處製作；財團法人民間司法改革基金會備份。
